【裁判字號】    99,監宣,89
【裁判日期】    991029
【裁判案由】    監護宣告
【裁判全文】
臺灣嘉義地方法院民事裁定              99年度監宣字第89號
聲  請  人  丙○○○
上列聲請人聲請監護宣告事件，本院裁定如下：
    主    文
宣告丁○○（男，民國○○年○○月○日生，身分證統一編號：
Ｚ000000000號）為受監護宣告之人。
選定行政院國軍退除役官兵輔導委員會嘉義榮民服務處為受監護
宣告之人丁○○之監護人。
指定甲○○（男，民國○○年○月○日生，身分證統一編號：Ｚ
000000000號）為會同開具財產清冊之人。
聲請費用新臺幣壹仟元由受監護宣告之人丁○○負擔。
    理    由
一、聲請意旨略以：聲請人為丁○○之配偶，丁○○自民國99年
    7 月12日起因罹患腦腫瘤、菌血症等症狀，雖延醫診治，但
    不見起色，近日甚且已精神障礙（或其他心智缺陷）至不能
    為意思表示或受意思表示（或不能辨識其意思表示之效果）
    ，有嘉義榮民醫院診斷證明書為證，為此依民法第14條第1
    項、民事訴訟法第597 條規定，聲請對其為監護之宣告，並
    依民法第1111條規定指定聲請人丙○○○為受監護宣告之人
    之監護人，若法院認丁○○尚未達可宣告監護之程度，則請
    依民法第14條第3項、第15之1條第1項、民事訴訟法第624之
    3 條之規定為輔助宣告，並指定聲請人丙○○○為輔助人等
    語。
二、經查，聲請人主張之前揭事實，已據提出戶籍謄本、嘉義榮
    民醫院診斷證明書各1 份為憑；又本院審驗丁○○之精神及
    心智狀況，在鑑定人前點呼丁○○之姓名、年籍等事項，其
    對點呼姓名無反應（使用鼻胃管餵食、使用導尿管），並斟
    酌嘉義榮民醫院精神科主治醫師蔡宏明所為之鑑定結果，認
    丁○○因腦部嚴重受損，對於言語無法溝通，呈植物人狀態
    ，昏迷指數五分，目前完全需要24小時護理照顧，無自主能
    力，已無為意思表示或受意思表示之能力等語，此有本院99
    年8 月30日之勘驗筆錄附卷可稽。故聲請人聲請對丁○○為
    監護之宣告，為有理由，應予准許。
三、次查，經本院依職權囑託嘉義縣政府進行訪視，訪視結果略
    為：經社工員查訪後，案妻即聲請人行動不便、無工作能力
    ，且時有酗酒行為，財務管理多由岳父甲○○協助，對於受
    監護人及長子乙○○現狀感到相當無力，亦無能力處理現況
    ，又據甲○○述案妻十分喜愛喝酒，常將金錢亂花用，雖常
    勸導但屢勸不聽，甚曾因案妻酒後大鬧醫院而憤怒斥責動手
    教訓，社工員認為案妻目前情況實非擔任監護人之最適人選
    ，案長子於車禍後即長期臥病在床，無自理能力，案長女住
    所不定，無法聯繫，二人現況難以處理有關受監護人日後照
    顧適宜及案妻生活，並不適宜擔任監護人，業經社工員訪視
    案岳父甲○○，現為案家中最適宜擔任監護之人，案岳父亦
    願意協助案家財務管理，且身心狀況尚佳，惟年事已高擔任
    監護人一職，尚為堪憂，考量受丁○○配偶及子女之狀況，
    就社工員瞭解，丁○○為行政院國軍退除役官兵輔導委員會
    嘉義榮民服務處列管個案，對於丁○○一家家況甚為瞭解，
    社工員建議可否由榮民服務處及案岳父甲○○共同籌組監護
    人一職，因現況丙○○○等人較不適宜擔任監護人，此訪視
    僅以丙○○○、乙○○及甲○○之意見為陳述，無法呈現事
    實之全貌，所有子女之意見陳述亦相當重要，建請考量多方
    意見，並以丁○○最佳利益之考量，建議受監護人丁○○之
    動產及不動產可申請辦理財產信託，以免授權不明或人謀不
    臧造成照顧中斷，惟財產信託需收取費用，建請併同考量等
    情，此有嘉義縣政府99年10月7日府社老字第0990165949號
    函暨監護宣告案件訪視調查報告書各1份在卷可稽。茲本院
    參酌前揭各節，認受監護宣告之人丁○○之配偶即聲請人丙○○○行動不便且時有酗酒行為，財務管理多由關係人甲○○協助，又受監護人之長子車禍後長期臥病在床、無自理能
    力，長女住所不定、無法聯繫，岳父甲○○則年事已高，均
    不適宜擔任受監護宣告之人丁○○之監護人，另經行政院國
    軍退除役官兵輔導委員會嘉義榮民服務處函覆同意擔任受監
    護宣告之人丁○○之監護人，此有行政院國軍退除役官兵輔
    導委員會嘉義榮民服務處99年10月25日嘉榮服字第
    0990004335號函在卷可稽，則由行政院國軍退除役官兵輔導
    委員會嘉義榮民服務處任監護人，最能符合受監護宣告之人
    丁○○之最佳利益，爰選定行政院國軍退除役官兵輔導委員
    會嘉義榮民服務處為受監護宣告人丁○○之監護人；又關係
    人甲○○係受監護宣告人丁○○之岳父，原即協助財務管理
    ，並經其具狀同意指定為會同開具財產清冊之人。
四、爰裁定如主文。
中    華    民    國    99    年    10    月    29    日
                   家事庭     法  官  洪嘉蘭
正本係照原本作成。
如不服本裁定關於選定監護人及指定會同開具財產清冊之人等部
分，應於送達後十日內向本院提出抗告狀，並繳納抗告費新臺幣
1千元；其餘關於宣告監護之部分，不得抗告。
中    華    民    國    99    年    10    月    29    日
                              書記官  許家瑜
關係人：甲○○    住嘉義縣鹿草鄉三角村15鄰三角子82號
        乙○○    住嘉義縣竹崎鄉灣橋村石麻園38號
        行政院國軍退除役官兵輔導委員會嘉義榮民服務處
                  住嘉義市○○街67號

司法院資訊處製作；財團法人民間司法改革基金會備份。
